【裁判字號】    91,訴,2952
【裁判日期】    950505
【裁判案由】    償還犯罪被害補償金
【裁判全文】
臺灣高雄地方法院民事判決              91年度訴字第2952號
原      告  臺灣高雄地方法院檢察署
法定代理人  凌博志
訴訟代理人  江春梅
            乙○○
被      告  甲○○
上列當事人間請求償還犯罪被害補償金事件，本院於民國95年4
月27日言詞辯論終結，判決如下：
  主      文
原告之訴駁回。
訴訟費用由原告負擔。
  事實及理由
一、按當事人喪失訴訟能力或法定代理人死亡或其代理權消滅者
    ，有法定代理人或取得訴訟能力之本人，於得為承受訴訟時
    ，應即為承受訴訟之聲明，民事訴訟法第172條、第175條定
    有明文。本件原告法定代理人即臺灣高雄地方法院檢察署檢
    察長，於民國94年3 月16日改由凌博志擔任，其於95年4 月
    14日具狀陳明承受訴訟，自應予准許。
二、原告主張：被告於88年間因購買汽車隔熱紙，與訴外人高都
    豐田汽車湖內營業所（下稱「豐田汽車湖內所」）課長林正
    良發生糾紛，遂懷恨在心，於同年10月23日，在高雄縣湖內
    鄉○○街「天福宮」前打電話予豐田汽車湖內所業務員蘇言
    在，以購買新車為由，要求蘇言在帶同林正良至高雄縣路竹
    鄉○○村○○路芳生螺絲公司前碰面（下稱「案發地點」）
    。適訴外人劉修廷甫升任為豐田汽車湖內所課長，隨由其偕
    同蘇言在駕駛自小客車前往案發地點。詎被告騎乘訴外人王
    啟賢提供之車牌號碼WED-262 號輕機車（下稱「系爭機車」
    ）到達案發地點後，竟誤以為在車內之劉修廷為林正良，旋
    持槍射殺劉修廷，致劉修廷傷重不治死亡。嗣被告經臺灣高
    雄地方法院檢察署檢察官，以其涉犯刑法第271 條第1 項殺
    人罪嫌提起公訴，原告並依犯罪被害人保護法之規定，補償
    劉修廷之遺囑劉清藤新臺幣（下同）484,623 元、劉林春月
    477,762 元，合計962,385 元。為此，爰依犯罪被害人保護
    法第12條第1 項之規定，聲明請求被告給付962,385 元，及
    自支付命令送達翌日起至清償日止，按週年利率息5 ％計算
    之利息等語。
三、被告則以：伊未殺害劉修廷，扣押之槍彈並非伊所有等語為
    辯，並聲明：(一)駁回原告之訴。(二)如受不利判決，願供擔保
    ，請准宣告免為假執行。
四、兩造不爭執事項：
  (一)劉修廷於88年10月23日，在案發地點遭人開槍射擊，致傷重
    不治死亡。
  (二)原告補償劉修廷之遺囑劉清藤484,623 元、劉林春月477,76
    2 元，合計962,385 元。
五、得心證之理由：本件依兩造之陳述，爭執之重點應為：被告
    是否曾於上開時、地，持槍射擊劉修廷，致其傷重不治死亡
    ？經查：
  (一)訴外人劉修廷於88年10月23日，在案發地點遭人開槍射擊，
    致傷重不治死亡乙節，有解剖筆錄、報告書、勘驗筆錄、相
    驗屍體證明書及照片附於臺灣高雄地方法院檢察署88年相字
    第735 號卷可稽，並為兩造所不爭執，堪信為真實。
  (二)原告雖以警方於90年10月4 日在高雄縣湖內鄉○○路○段40
    號被告入監前之住所內，搜索扣得美製COLT制式手槍1 把及
    彈匣、子彈，該槍、彈經鑑定結果，係用以射殺劉修廷之槍
    械為據，主張被告係殺害劉修廷之人，並提出刑事警察局90
    年10月2 日刑鑑字第197548號鑑驗通知書、高雄縣警察局88
    年10月31日第279-1 刑事案件證物採驗紀錄表、刑事刑事警
    察局88年11月8 日刑鑑字第114419號鑑驗通知書佐證，惟被
    告於90年5 月8 日入臺灣高雄看守所執行羈押，嗣因誣告案
    件經判處有期徒刑6 月確定，而於同年7 月5 日轉往臺灣高
    雄第二監獄執行，嗣於90年12月19日期滿後，再轉入臺灣高
    雄看守所執行羈押，復因另案槍砲彈藥刀械管制條例案件，
    經判處有期徒刑5 年6 月確定，再入臺灣高雄監獄執行迄今
    等節，有臺灣高等法院被告前案紀錄表1 份在卷可稽，故警
    方於90年10月4 日在被告上開住所執行搜索時，被告已在監
    不住在上開住所近4 個月。而證人即承辦本案之員警蔡海瑞
    於被告被訴殺人案審理時到庭證稱：本件並沒有鑑定包著槍
    枝、子彈的錫箔紙上是否有被告的指紋等語（見本院92年度
    重訴字第101 號刑事殺人案(二)卷第30-31 頁），且遍閱前開
    刑事案卷，亦無檢警將上開錫箔紙送請鑑定是否留有被告指
    紋之相關資料，是既不能證明前開搜索之扣案槍彈或包裝紙
    上留有被告之指紋，且被告已不住在上開住所近4 個月，再
    加以證人蔡海瑞另於前開刑事案件偵查中證稱：90年5 月7
    日第一次前往上開處所搜索搜到的槍枝經鑑定並不是殺人的
    槍，所以再請秘密證人再詳細查證一下，後來秘密證人發現
    磅秤裡面有錫箔紙包的東西，就打電話告訴我等語（見臺灣
    高雄地方法院檢察署92年度偵字第917 號卷第27-28 頁），
    足見被告自90年5 月8 日入監後，得自由進出上開住所之人
    ，非僅限被告本人，則本件搜索扣得之上開槍彈是否確為被
    告所持有，顯屬有疑。是原告以警方在被告入監前之住所內
    ，搜索扣得上開槍彈，該槍彈經鑑定結果，係用以射殺劉修
    廷之槍械，即認被告執前開槍彈殺害劉修廷，自屬無據。
  (三)又本件持槍行兇之機車騎士因頭戴全罩式安全帽，以致駕車
    前往案發地點赴約之駕駛蘇言在因而無法清楚描述該名持槍
    者之面貌之事實，業據證人蘇言在於前開刑事案件證述明確
    ，且證人蘇言在於該案審理時到庭證稱：兇手身高約165 到
    170 公分之間等語（見前開刑事案(二)卷第102 、107 頁），
    ，與被告之身高160 公分，亦有相當差距。另證人林正良於
    前開刑事案件證稱：被告對所購買汽車安裝隔熱紙之施工過
    程不滿意，遂要求拆除重貼，而豐田汽車湖內所要向被告多
    收300 元費用，被告因而與伊發生爭執等語，僅能證明被告
    曾因購買汽車隔熱紙與林正良發生糾紛。再者，曾於案發當
    日至天福宮之證人王慶文、張心怡、賴建宏、卓佳興，及在
    天福宮旁工作之劉宏珍，於前開刑事案件審理時，均未證稱
    案發當日確曾在天福宮附近見過被告（見前開刑事案(二)卷第
    113-115 頁及警訊卷），且證人蘇言在雖於前開刑事案件警
    訊時陳稱：被告之聲音與案發當日撥打電話給他的男子聲音
    相同，惟其於審理時即改稱：二者聲音很相似等語（見前開
    刑事案(二)卷104 頁），故前開證人所述，實難認有何不利於
    被告，原告執此認被告殺害劉修廷，自無足採。此外，原告
    復未舉證以實其說，則其主張被告於上開時、地持槍射殺劉
    修廷，致其傷重不治死亡，實難憑信。
六、綜上所述，本件原告所舉證據尚不足認被告確係殺害劉修廷
    之人，則原告於補償劉修廷之遺囑合計962,385 元後，依犯
    罪被害人保護法之規定向被告求償，自屬無據。從而，原告
    請求被告給付962,385 元，及自支付命令送達翌日起至清償
    日止，按週年利率息5 ％計算之利息，為無理由，應予駁回
    。
據上論結，本件原告之訴為無理由，依民事訴訟法第78條，判決
如主文。
中    華    民    國    95    年    5     月    5     日
                  民事第六庭  法  官  劉傑民
以上正本係照原本作成。
如不服本判決，應於送達後20日內，向本院提出上訴狀並表明上
訴理由，如於本判決宣示後送達前提起上訴者，應於判決送達後
10日內補提上訴理由書（須附繕本）。
中    華    民    國    95    年    5     月    5     日
                              書記官  許雅惠


司法院資訊處製作；財團法人民間司法改革基金會備份。
